【裁判字號】    91,訴,2453
【裁判日期】    920212
【裁判案由】    違反稅捐稽徵法等
【裁判全文】
臺灣臺中地方法院刑事判決                        九十一年度訴字第二四五三號
    公  訴  人  臺灣臺中地方法院檢察署檢察官
    被      告  丙○○  男  三.
    選任辯護人  林偉超律師
右列被告因違反稅捐稽徵法等案件，經檢察官提起公訴（九十一年度偵字第一八一一
六號），本院判決如左：
    主  文
丙○○公司負責人，為納稅義務人以不正當方法逃漏稅捐，處有期徒刑參月，如易科
罰金，以參佰元折算壹日；又共同行使從事業務之人，明知為不實之事項，而登載於
其業務上作成之文書，足以生損害於公眾及他人，處有期徒刑貳月，如易科罰金，以
參佰元折算壹日。應執行有期徒刑肆月，如易科罰金，以參佰元折算壹日，緩刑貳年
。
    事  實
一、丙○○於民國（下同）九十年間係設立於臺中市○區○○里○○街九十一號之納
    稅義務人環偉實業股份有限公司（下稱環偉實業公司）之董事長，為公司法所規
    定，執行申報稅捐等職務之公司負責人。明知甲○○於九十年二月至九十年六月
    間並未在環偉實業公司工作，亦未自環偉實業公司支領薪資，竟於九十一年間某
    日，在前開公司營業所在地，委由知情之會計人員乙○○（未據提起公訴），並
    基於犯意之聯絡，以甲○○為所得人，填寫不實之業務上製作之九十年度各類所
    得扣繳暨免扣繳憑單（下稱扣繳憑單）一份，不實登載甲○○於九十年二月至九
    月止，在環偉實業公司受領薪資新臺幣（下同）七萬六千元，進而於九十一年二
    月十五日至同年三月三十一日之之申報所得稅期間，持前揭登載不實之扣繳憑單
    ，向財政部臺灣省中區國稅局臺中分局申報，以此方式使環偉實業公司逃漏營利
    事業所得稅一萬九千元，足以生損害於稅捐機關核課稅捐之正確性及甲○○。
二、案經甲○○向台灣南投地方法院檢察署告發，經該署呈請台灣高等法院台中分院
    檢察署函轉台灣台中地方法院檢察署檢察官偵查起訴。
    理  由
一、被告丙○○對其於右揭時間，為環偉實業公司之董事長，係公司法第八條第二項
    所規定，執行申報稅捐等職務之公司負責人，甲○○確實未於九十年二月至六月
    間在前開公司工作，但前開公司之會計小姐，以甲○○為所得人，填寫不實之薪
    資所得，登載在其基於業務所作成之扣繳憑單，再持前揭登載不實之扣繳憑單，
    向稅捐機關申報之事實，業據其於本院審理時供認不諱，核與證人甲○○於本院
    審理時證述內容相符。此外，並有財政部台灣省中區國稅局台中市分局九十一年
    九月十三日中區國稅中市審字第九一００三六三０二號函、該局九十一年十二月
    十二日中區稅中市審字第九一００四八八一八號、九十一年十二月三十日中區國
    稅中市資字第九一００五０六二二號函及前開二函所附之所得稅結算申報書、九
    十年綜合所得稅ＢＡＮ給付清單三紙及扣繳憑單各一份在卷可參，堪以認定。雖
    被告辯稱本來環偉實業公司、環偉醫療廢棄物處理股份有限公司（以下簡稱環偉
    醫療）、松立環境工程股份有限公司（以下簡稱松立公司）三家公司均係被告之
    父許克松經營，許克松復為前開三家公司負責人，惟許克松於八十九年八月十七
    日因意外身故，乃由被告與其弟分別接手擔任環偉實業及環偉醫療、松立公司之
    負責人，而三家公司之廠區全部集中在南投縣南崗工業區，員工亦互相支援，故
    甲○○是否在環偉實業工作伊並不清楚，會計照過去之資料制作扣繳憑單才有出
    錯之情形，被告主觀上並無逃漏稅之故意云云，惟查：甲○○確實未在九十年二
    月至六月間在環偉實業公司工作，但有在環偉醫療工作，業據甲○○到庭指訴歷
    歷，而甲○○未在環偉實業公司工作之情形，被告知之甚明，而且與會計討論過
    ，業據證人乙○○到庭結證稱：「是」（法官問：你曾在九十年間擔任環偉實業
    的會計？）「是，這些資料是根據每個月做的薪資表填進去的，每個月的薪資表
    是我製作的，薪資表後面沒有薪水領用人簽名，公司職員領薪水都是用銀行轉帳
    的方式，發薪資條的方式員工，薪水的計算方式是照打卡的工時計算，核發薪資
    條給他們，他們有問題再跟我說，如果有錯的話發現金給他們，薪資表後面沒有
    員工簽名，只有老闆跟主管簽名，薪資條也沒有收回。」（法官問證人：你報稅
    的時候曾經將甲○○的資料填載在薪資清冊內向國稅局申報所得？）「卡片有分
    。」（法官問證人：你們的打卡片有分環偉醫療、環偉實業、松立？）「他沒有
    打卡紀錄，是前任會計小姐跟我說環偉醫療有欠我們一些錢，環偉醫療有十萬元
    還沒有給我們，因為我們環偉被扣錢了，用來付甲○○八十九年度的薪水，我有
    問被告環偉醫療扣了我們十萬元，環偉醫療跟我們租廠房，我開了租金的發票給
    他，但是並沒有收到全額，這些差額我不曉得這麼辦，我就去問被告，甲○○這
    部分被扣了十萬元，我問他怎麼處理，我有拿報表給他看，說這些錢沒有收回來
    ，他指示我去跟環偉醫療要這筆錢，我跟環偉醫療要不到，環偉醫療說這個本來
    就是他們兄弟要分攤的，我就再去問被告說報薪資可不可以，他說可以。」（法
    官問證人：甲○○九十年二月到六月間有無打卡紀錄？）「是」（辯護人結問證
    人：你剛才所言意思是否環偉醫療向環偉實業租廠房某一個月的地租沒有全部給
    環偉實業，這部分的錢環偉醫療是用來替環偉實業償還之前環偉實業欠甲○○的
    薪資，是環偉醫療的會計小姐要你直接將這筆錢列為貴公司的員工薪資？）等語
    明確，堪信被告主觀上有逃漏稅之故意，被告前開辯稱不足採信。
二、核被告所為，係犯稅捐稽徵法第四十一條、第四十七條第一款之公司負責人為納
    稅義務人以不正當方法逃漏稅捐罪、刑法第二百十六條、第二百十五條之行使從
    事業務者登載不實事項於業務上文書罪。被告違反稅捐稽徵法之前開罪名，為代
    罰性質，係轉嫁而來之刑罰，無從與乙○○有行為分擔；就刑法第二百十六條、
    第二百十五條之罪名部分與乙○○有犯意之聯絡與行為之分擔，應論以共同正犯
    。被告及前開共同正犯在業務上作成之扣繳憑單，虛偽登載不實之事實，再為申
    報，被告登載業務上不實之文書後持以行使，業務上登載不實之低度行為為高度
    之行使行為所吸收，應論以行使業務上登載不實文書罪。又稅捐稽徵法第四十七
    條第一款規定，係將納稅義務人公司之責任，基於刑事政策考慮，於應處徒刑範
    圍內，轉嫁公司負責人，係屬代罰性質，則公司以不正當方法逃漏稅捐，縱係由
    公司負責人為之，公司負責人仍非犯罪行為人，自與負責人之其他犯罪行為間無
    方法結果之牽連關係可言（最高法院八十六年度臺上字第一二六九號判決、八十
    七年度臺上字第一九七四號判決、八十八年度臺非字第一三號判決、八十八年度
    臺非字第一四九號判決、八十九年度臺非字第八號判決可資參照）。是以被告所
    犯逃漏稅捐罪與行使業務上登載不實文書罪，犯意各別，罪名不同，應予分論併
    罰。爰審酌被告為環偉實業公司之負責人，因與環偉醫療之財務問題（環偉醫療
    以甲○○之薪資扣抵應付環偉實業公司之租金），而以製作業務上不實扣繳憑單
    之不正當之方法逃漏營利事業所得稅，足以生損害於稅捐稽徵機關核課稅捐之正
    確性及證人甲○○之權益，惟念其逃漏稅捐之數額甚小，犯後態度尚佳等一切情
    狀，所犯二罪分別量處如主文所示之刑，並均諭知易科罰金之折算標準，並定其
    應執行刑及諭知易科罰金之折算標準。次查被告未曾受有期徒刑以上刑之宣告，
    有台灣台中地方法院檢察署刑案資料查註紀錄表一紙及台灣高等法院被告全國前
    案紀錄表一紙附卷可憑，因未謹慎處理公司之財務各項事項而誤罹法典，經此刑
    之宣告後，當知警惕而無再犯之虞，爰併諭知緩刑二年，以啟示自新。前開偽造
    之扣繳憑單已提出予稅捐機關辦理扣繳稅款之用，非為被告所有，爰不為沒收之
    宣告。
據上論斷，應依刑事訴訟法第二百九十九條第一項前段，稅捐稽徵法第四十一條、第
四十七條第一款，刑法第十一條前段、第二十八條、第二百十六條、第二百十五條、
第五十五條、第四十一條第一項前段、第五十一條第五款、第七十四條第一款，罰金
罰鍰提高標準條例第一條前段、第二條，判決如主文。
中    華    民    國      九十二      年       二      月     十二    日
                                臺灣臺中地方法院刑事第二庭
                                      法  官  陳 如 玲
右正本證明與原本無異。
如不服本判決，應於判決送達後十日內向本院提出上訴狀，上訴於臺灣高等法院臺中
分院( 須附繕本 )。
                                      書記官
中    華    民    國      九十二      年       二      月     十八    日
附錄本判決論罪科刑法條
稅捐稽徵法第四十一條：
  納稅義務人以詐術或其他不正當方法逃漏稅捐者，處五年以下有期徒刑、拘役或科
  或併科新台幣六萬元以下罰金。
稅捐稽徵法第四十七條第一款：
  本法關於納稅義務人、扣繳義務人及代徵人應處徒刑之規定，於左列之人適用之：
  一  公司法規定之公司負責人。
中華民國刑法第二百一十五條：
  從事業務之人，明知為不實之事項，而登載於其業務上作成之文書，足以生損害於
  公眾或他人者，處三年以下有期徒刑、拘役或五百元以下罰金。
中華民國刑法第二百一十六條：
  行使第二百十條至第二百十五條之文書者，依偽造、變造文書或登載不實事項或使
  登載不實事項之規定處斷。


司法院資訊處製作；財團法人民間司法改革基金會備份。
